【裁判字號】    91,訴,1374
【裁判日期】    920630
【裁判案由】    殺人未遂
【裁判全文】
臺灣高雄地方法院刑事判決                        九十一年度訴字第一三七四號
    公  訴  人  臺灣高雄地方法院檢察署檢察官
    被      告  甲○○
    指定辯護人  本院公設辯護人乙○○
右被告因殺人未遂案件，經檢察官提起公訴（九十一年度偵緝字第三四一號），本院
判決如左：
    主  文
甲○○教唆傷害人之身體，處有期徒刑肆月，如易科罰金，以佰元折算壹日。
    事  實
一、甲○○於民國八十九年十二月二十日，向侯安聰所經營位於高雄縣岡山鎮○○○
    路九十一號之「耀昌小客車租賃有限公司」承租車牌號碼ＪＪ─二六○三號自小
    客車一部，迄未返還（甲○○涉犯侵占罪嫌部分，業經臺灣臺南地方法院於九十
    二年四月二十四日判決無罪），侯安聰乃持甲○○所簽發之本票向本院岡山簡易
    庭聲請核發支付命令，二人於九十年八月十六日在岡山簡易庭應訊後，侯安聰隨
    即在岡山簡易庭附近之高雄縣岡山鎮○○○路八五號前，發現甲○○所租用之前
    開自小客車，遂將其駕駛之不詳車號自小客車駛往該處，並擋在甲○○承租之上
    開自小客車左側，迨於同日十六時四十七分許，侯安聰見甲○○與一名姓名年籍
    不詳姓名之成年男子走近上開自小客車，侯安聰遂向甲○○要求返還車輛，惟遭
    甲○○拒絕，甲○○旋與該名男子進入車內，並由該男子駕駛該車，侯安聰乃向
    甲○○表示欲報警處理，然該男子卻已發動引擎，侯安聰見狀遂擋在車前，並側
    坐在該車引擎蓋上、背對甲○○正以行動電話報警，甲○○仍執意欲將該車駛離
    ，惟因侯安聰擋在車前、車左又擋有侯安聰停放之自小客車，甲○○明知侯安聰
    側坐在該自小客車上，倘若倒車，將使侯安聰跌落地上受傷，竟仍基於教唆傷害
    人之身體之犯意，教唆本無傷害犯意之該名男子倒車調整角度，以使侯安聰自車
    引擎蓋掉落受傷，並使該車得以往前駛離，該名男子亦因甲○○之教唆，而萌傷
    害人身體之犯意，明知車子啟動行駛，侯安聰將從車上引擎蓋掉落而受傷，仍倒
    車向後，致使背對側坐在該車上而毫無防備之侯安聰，自車前引擎蓋上滑下掉落
    地面，嗣該不詳姓名之男子完成角度調整後，即逕駛離現場，因而致侯安聰受有
    後腦部頭皮挫傷血腫、右手掌、後背部挫傷皮下瘀血及右膝關節、左大腿挫擦傷
    等傷害，適侯安聰之妻丁○○騎乘機車抵達，並報警處理，始悉上情。
二、案經侯安聰訴由高雄縣警察局岡山分局報告臺灣高雄地方法院檢察署檢察官偵查
    起訴。
    理  由
一、訊據被告甲○○固坦承於右揭時、地，因伊當時使用之自小客車向後倒車，致告
    訴人侯安聰有自車前引擎蓋滑下之事實，惟矢口否認有何教唆傷害犯行，辯稱：
    當時僅有伊一人駕駛上開自小客車，並無教唆不詳男子倒車傷害，且告訴人自車
    上滑下時，仍兩腳站立於地，應無受傷云云。經查：
（一）被告於本院自承稱：「當時我要開走時，告訴人站在我車窗外，手伸進車內要
      拿車鑰匙，我就關窗，告訴人還進一步跳上我車的引擎蓋，手還抓住後照鏡，
      側坐在引擎蓋上，當時因為告訴人的車停在我旁邊，我無法直接開出去，所以
      要後退調整方向的時候，告訴人就從引擎蓋上滑下去」等語，核與告訴人於本
      院指訴稱：「我把我的車停在旁邊要讓他不能把車開出來，因為她車前有電線
      桿，車後又有磚頭，所以她的車出不來。後來被告與一個男子走出來，她要開
      車，我向她要車，被告不還，被告就與男子上車，我說要報警，他就把車發動
      ，當時是男子在開車，他把車倒車後調整角度想開走」等語，及證人丁○○於
      本院證稱：「我先生有打電話說車子找到了，我就送資料過去，我在等紅綠燈
      時，我就看到我先生從車子引擎蓋上摔下來，我看到車上有兩個人」等語，大
      致相符，復有現場照片二幀及高雄縣警察局道路交通事故調查報告表一紙附卷
      可稽，足認被告自白稱告訴人係因伊使用之自小客車向後倒車，始自車前引擎
      蓋上跌落等語，應信為真實，堪可採信。雖告訴人於警詢及偵查中，均指稱係
      遭被告教唆該名男子往前開車撞擊致傷，惟證人丁○○於偵查中業已證稱：「
      當時我先生打電話給我，叫我帶資料過去，我剛在停紅綠燈時，看到我先生從
      甲○○車前的引擎蓋掉下來，車子很快就開走了，我並沒有看到其被撞之情形
      」等語，是證人丁○○並未眼見被告之自小客車有向中撞擊告訴人之事實，故
      尚難僅以告訴人片面之指訴，逕認被告有教唆該不詳男子開車往前直接撞擊告
      訴人之事實。
（二）告訴人因被告之上開自小客車向後倒車，而從車前引擎蓋滑下之行為，致受有
      後腦部頭皮挫傷血腫、右手掌、後背部挫傷皮下瘀血及右膝關節、左大腿挫擦
      傷等傷害之情，亦有李明達醫院明檢字第九七八號驗傷診斷書、中央健康保險
      局高屏分局九十一年十月三十日之健保高醫字第○九一○○一六一一七號函各
      一紙附卷足憑，應堪認定。
（三）告訴人與該不詳姓名之男子，素不相識，則該名男子應無傷害告訴人之動機；
      另參酌該名男子應係陪同被告前往本院岡山簡易庭，就被告與告訴人間確認本
      票債權不存在之民事糾紛出庭應訊，及告訴人前述所指陳情節，該名男子係在
      被告大喊開車後，始將該車啟動駛離而使告訴人自引擎蓋上滑落受傷之情，益
      足徵該名男子初無傷害之動機及故意，係經由被告上開教唆行為，始產生傷害
      之故意，並實施傷害告訴人之事實。
（四）至被告辯稱：當時僅有伊一人開車，並無另一名不詳男子，且告訴人自車上滑
      下時，仍兩腳站立於地，應無受傷云云。惟告訴人當時確受有如事實欄所述之
      傷害，業如前述外，並經證人即當時到場處理之警員丙○○於本院調查時證稱
      ：「當時告訴人只說胸前與腳很難過，但我看到只有腳上有問題」、「是告訴
      人太太送去醫院」等語，足認被告辯稱告訴人未受有傷害云云，洵無足採；另
      當時被告車上確實另有一名男子等情，業據告訴人迭於警詢、偵查中及本院審
      理時指訴綦詳，且經證人丁○○於偵查中證稱：「我只知有二人在車內，至於
      男的開車或女的開車，我沒有看清楚」等語，衡情，設若告訴人真欲設詞攀誣
      被告涉犯殺人未遂罪嫌，亦無捏造一不存在男子之必要，足見被告空言否認有
      該名男子之存在，應係為迴護該名男子之卸責辯詞，亦不足信；又告訴人因被
      告之行為受有上開之傷害，業如前述，則被告確係教唆另一名不詳姓名男子以
      駕車倒車之方式，傷害告訴人之身體，至為明顯。
（五）綜上所述，本件事證明確，被告犯行，洵堪認定。
三、核被告甲○○所為，係犯刑法第二百七十七條第一項之普通傷害罪之教唆犯，依
    刑法第二十九條第二項之規定，應依所教唆之傷害罪處罰。爰審酌被告僅因拒絕
    還車，對告訴人擋住其出路不令其離去，即教唆本無犯罪故意之人倒車，將告訴
    人由車引擎蓋上因而滑落地面，致使告訴人受有上開傷害，惟念其並無任何前科
    紀錄，有臺灣高等法院被告全國前案紀錄表在卷可佐，素行良好，及告訴人所受
    傷勢之程度等一切情狀，量處如主文所示之刑，併諭知易科罰金之折算標準，以
    資懲儆。
四、至公訴人認被告係基於教唆殺人之犯意，教唆該名不詳男子開車撞擊告訴人。惟
    按殺人與傷害之區別，應以有無殺意為斷，即行為人於下手時有無決意取被害人
    生命為準，至於被害人受傷處是否致命部位，及傷痕多寡、輕重為何等，亦僅得
    供審判者心證之參考，究不能據為絕對之標準；行為人於行為當時，主觀上是否
    有殺人之故意，除應斟酌其使用之兇器種類、攻擊之部位、行為時之態度、表示
    外，尚應深入觀察行為人與被害人之關係、衝突之起因、行為當時所受之刺激、
    下手力量之輕重，被害人受傷之情形及行為事後之態度等各項因素綜合予以研析
    ，殊不能僅以口頭之詞語，遽認其必有殺人之犯意（最高法院二十年非字第一○
    四號、七十八年台上字第五二一六號判例參照）。經查，被告於偵查中及本院訊
    問時均堅詞否認有何殺人犯行，辯稱：伊當日若真欲開車撞擊告訴人，告訴人所
    受之傷害一定會更嚴重等語。查：觀諸卷附李明達醫院上開驗傷診斷書所載，告
    訴人所受之傷害乃為頭皮、手腳、後背部之血腫、皮下瘀血及擦傷等傷害，尚非
    危及生命安全，益見被告下手時並未意在取人性命，而與殺人之情節有異，縱認
    被告當時確有喊叫「他不離開，就將他撞死」等語，客觀上尚難認定被告於教唆
    之時，即有置告訴人於死亡之主觀犯意，應僅是一時氣憤，情緒上之威嚇語詞；
    另參以被告所駕之上開自小客車倒車後即逕自駛離，未再有開車撞擊或輾過告訴
    人之舉動等情，已據告訴人及證人丁○○指訴綦詳，顯見被告當時係因受告訴人
    催討返車，情緒激動，始萌生傷害人身體之犯意有上開傷害犯行，並非意在致告
    訴人於死。準此，基於罪疑惟輕之法則，公訴人認被告所為係犯殺人未遂罪，容
    有誤會，自應由本院於事實同一之範圍內變更起訴法條予以審理，附此敘明。
據上論斷，應依刑事訴訟法第二百九十九條第一項前段、第三百條，刑法第二百七十
七條第一項、第二十九條第二項、第四十一條第一項，罰金罰鍰提高標準條例第一條
前段、第二條，判決如主文。
本案經檢察官張啟祥到庭執行職務。
中      華      民      國    九十二    年      六      月     三十     日
                                  臺灣高雄地方法院刑事第二庭
                                      審判長法  官  莊崑山
                                            法  官  柯彩燕
                                            法  官  曾鴻文
右正本證明與原本無異。
如不服本判決，應於判決送達後十日內，向本院提出上訴狀。
                                            書記官    王高山
中    華    民    國      九十二      年      七      月      三      日


司法院資訊處製作；財團法人民間司法改革基金會備份。
